【裁判字號】    95,交易,9
【裁判日期】    950831
【裁判案由】    過失傷害
【裁判全文】
臺灣高雄地方法院刑事判決               95年度交易字第9號
公  訴  人  臺灣高雄地方法院檢察署檢察官
被      告  丁○○
選任辯護人  林振福律師
上列被告因過失傷害案件，經檢察官提起公訴（94年度偵字第
14922號），本院判決如下：
    主  文
丁○○從事業務之人，因業務上之過失傷害人致重傷，處有期徒
刑玖月。
    事  實
一、丁○○考領有職業大客車駕駛執照，擔任高雄客運股份有限
    公司司機，為從事業務之人，於民國94年4 月22日17時27分
    許（起訴書誤載為30分許），駕駛車號FX-016號營業大客車
    ，沿高雄市○○區○○路外側快車道（起訴書誤載為內側快
    車道）由東往西方向行駛，行經建工路602 號前時，本應注
    意汽車應在遵行車道內行駛，且汽車行駛時，駕駛人應注意
    車前狀況及兩車併行之間隔，並隨時採取必要之安全措施，
    而依當時情形，又無不能注意之情事，竟疏於注意，至上開
    建工路602 號前時，因見該路段慢車道有自用小客車違規併
    排停車，遂貿然跨越內外側快車道行駛，且未保持與併行車
    輛之適當間隔，適許乙○○騎乘車號SZW- 998號輕型機車，
    沿同向前方外側快車道行駛，丁○○竟自後擦撞許乙○○所
    騎乘之上開機車左側車身，許乙○○因之人車倒地，並受有
    頭部外傷併顱內出血、上唇撕裂傷（口內口外相通）、顏面
    多處撕裂傷、左上肢挫傷淤腫等傷害，因而導致其右眼創傷
    性視神經病變、視力喪失無光感之重傷害（丁○○涉嫌肇事
    逃逸部分業經臺灣高雄地方法院檢察署檢察官為不起訴處分
    ，並經臺灣高等法院高雄分院檢察署為駁回再議確定）。
二、案經許乙○○訴由高雄市政府警察局三民第二分局移請臺灣
    高雄地方法院檢察署檢察官偵查起訴。
    理  由
壹、程序方面
一、本案被告丁○○及辯護人對於證人即告訴人許乙○○於警詢
    之證述及卷內診斷證明書、道路交通事故調查報告表、道路
    交通事故調查報告表等書證，知有刑事訴訟法第159 條第1
    項不得為證據之情形，於本院審理時，均未聲明異議，依法
    自應視為被告同意上開證人於警詢中所為之陳述，得作為證
    據，本院審酌前開證人於警詢中所為陳述作成時之狀況，以
    及上開言詞陳述或書面陳述距離本件案發時間甚近，是認證
    人許乙○○於警詢中所為之陳述及各項書證為適當，依刑事
    訴訟法第159 條之5 第2 項之規定，認具證據能力。
貳、實體方面：
一、訊據被告固坦承上開日時，沿高雄市○○區○○路外側車道
    由東往西行駛，途經該路602 號前，因右側慢車道有小客車
    違規併排停車，乃向內側車道閃避行駛，惟矢口否認有前開
    業務過失致重傷害之事實，辯稱：我只是照我的正常路線行
    駛，並沒有碰撞到許乙○○云云。
二、經查：
  (一)證人許乙○○駕駛車牌號碼SZW-998 號輕型機車沿高雄市○
    ○路東往西方向行駛，行經建工路602 號前突然遭由被告所
    駕駛之車牌號碼FX-016號之高雄客運由左後方撞及，致其人
    車倒地，並受有頭部外傷併顱內出血、上唇撕裂傷（口內口
    外相通）、顏面多處撕裂傷、左上肢挫傷淤腫等傷害，且因
    之導致其右眼創傷性視神經病變、視力喪失無光感之重傷害
    等情，業據證人許乙○○於警詢時證述綦詳；又被告對其駕
    駛之客運於上開建工路外側車道由東往西行駛，途經該路
    602 號前時，確因慢車道有車輛併排停車，乃切入內側快車
    道，並跨越行駛於內、外側快車道上等情，亦供承不諱，復
    有高雄市政府警察局交通大隊現場訪談紀錄表、道路交通事
    故調查報告表(一)、(二)、交通大隊道路交通事故現場圖、高雄
    醫學院附設中和紀念醫院診斷證明書、高雄醫學大學附設中
    和紀念醫院函、電話紀錄單各1 紙及監視錄影畫面翻拍照片
    22張可稽。
  (二)又經本院於準備程序由受命法官勘驗肇事當日之監視光碟，
    於光碟畫面時間為17時27分9 秒時，被告所駕駛之前開大客
    車與證人許乙○○騎乘機車同時出現監視錄影畫面，該畫面
    中，證人許乙○○所騎乘之機車係位於被告駕駛之大客車右
    前輪處，而當時被告與證人許乙○○駕駛之車輛均行駛在外
    側快車道上，證人許乙○○之右方有併排之自用小客車停放
    ，證人許乙○○當時仍在行駛中，並無撞擊併排停放之自用
    小客車，亦無行駛不穩或先行停車或與他車碰撞之情形，且
    無從由畫面看出證人許乙○○出現於畫面前係行駛於何車道
    （見本院卷第37、38頁）。是被告以證人許乙○○係先前行
    駛於慢車道，嗣因慢車道有併排停車，遂變換車道至外側快
    車道，且因屬尖峰時刻，致行駛不穩而自行滑倒或與他車碰
    撞云云，核與勘驗結果不符，尚難採信。
  (三)再於前開勘驗畫面時間為17時27分11秒時，被告所駕駛之客
    運與證人騎乘機車已駛離併排自用小客處，兩車併行行駛至
    畫面中間，當時證人騎乘機車已倒地（見本院卷第38頁）。
    嗣經本院於審理時再重行播放監視光碟之兩車擦撞畫面，於
    畫面出現同日17時27分9 秒，畫面左上方出面肇事機車在大
    客車前輪輪弧附近，兩車均往前行駛，在17時27分10秒時機
    車內倒（往左倒），傾倒處約在大客車前輪後方接近車體中
    央部位（見本院卷第85頁）等情。且由勘驗時所播放畫面足
    見當時並無其他車輛立於其等所駕駛之車輛中，兩車之併行
    距離甚近，機車與大客車均在外側快車道行駛，二車竟在短
    短1 秒間，即被告駕駛之大客車欲駛出前開併排停車而切入
    內側快車道之際，隨即在併排停車前方，造成許乙○○向左
    跌落，是由此足見係因被告所駕駛之大客車因貿然跨越內外
    側快車道行駛時，由後擦撞證人許乙○○之機車之左側，並
    致伊人車倒地無訛，並有卷附之監視錄影畫面照片可稽，是
    證人許乙○○之前揭證述應係真實可採，被告辯稱非其所擦
    撞，尚無足採。
  (四)復據鑑定人甲○○陳稱：本件是大客車要超越機車而擦撞到
    機車，ＤＶＤ裡面可看得到；又大車擦撞機車，不一定會有
    擦痕；再兩車擦撞的話，機車應該是往左倒，這是鑑定理論
    基本知識，此係因兩車擦撞時，機車把手或機車騎士手肘也
    就是比較突出的部位被擦撞時，騎士會產生一種反射動作，
    他的身體會向施力方向傾斜，根據我們的鑑定經驗及看過的
    影帶都符合這樣的現象，何況這個案子根本沒有爭議，從影
    片就可以看得很清楚等語（見本院卷第83頁至85頁）。是由
    鑑定人甲○○之陳述足見兩車擦撞未必會產生擦痕，且因擦
    撞時，機車騎士會產生反射動作，致身體向施力方向傾斜，
    本院衡其所述實屬合理可信，並無任何違背經驗法則或論理
    法則之處，亦與卷附相關事證及前開勘驗結果相符，準此，
    被告駕車跨越建工路之內、外快車道行駛並自證人許乙○○
    所騎機車之左側趨近時，其車身右體擦撞到機車之左側後，
    致使該機車向左倒地之事實，應堪認定。被告徒以本案被告
    所駕駛之客運車身未有明顯之擦痕或證人許乙○○遭撞擊後
    ，並非向右方倒地，即辯稱證人許乙○○並非被告所擦撞云
    云，尚難採信。
  (五)另被告雖於審理時辯稱當時其有看前方及左右側視鏡，都沒
    有看到有異狀，並稱其視線無死角，並未擦撞證人許乙○○
    云云，惟查其對於為何會不知道證人之機車在車子靠近車體
    中間倒下乙事，並無法回答（見本院卷第93頁），故其所辯
    ，已非無疑。又本案於偵查中經檢察官勘驗現場光碟時，認
    以司機（即被告）之視角觀之，除非轉頭，否則不易查知右
    側車身發生何事，此有臺灣高雄地方法院檢察署履勘筆錄1
    紙附卷可按（見偵卷第24頁）；而參以被告自承係因路邊有
    併排停車而欲駛入內側快車道之情，依理言之，被告理當注
    意力均集中在前方及左側，以利切入內側快車道，自不待言
    ，從而，被告顯然在欲切入內側快車道時，未注意到右側行
    駛於外側快車道之機車，致於跨越車道時，由後擦撞證人許
    乙○○至明。故被告縱未立即查知其已側撞證人許乙○○，
    或其所駕駛之大客車確無明顯之痕跡，均無從影響本院對於
    上開事實認定之判斷。
  (六)按汽車行駛時，駕駛人應注意車前狀況及兩車併行之間隔，
    並隨時採取必要之安全措施，又汽車在設有慢車道之雙向二
    車道，均應在遵行車道內行駛，道路交通安全規則第94條第
    3 項、第97條第1 項第1 款、第2 項分別定有明文。被告係
    考領有營業大客車駕駛執照之駕駛人，有當庭提出之駕駛執
    照供參（見本院卷第91、92頁），其對於上開規定理應知之
    甚詳，且依當時天候晴、日間自然光線、路面無缺陷、無障
    礙物及視距良好之現場情形，並無不能注意之情事，詎被告
    駕車行經上開路段，竟疏未注意到右前方行駛於外側快車由
    證人許乙○○所騎乘之機車，及兩車併行時應保持避免發生
    擦撞之安全間隔，而貿然為閃避併排車輛而跨越內外車道行
    駛，致其右側車體擦撞機車左側，致證人許乙○○人車倒地
    而肇事，自難辭其過失之責。且本案經送高雄市政府交通局
    車輛行車事故鑑定委員會意見亦認被告丁○○跨越兩條車道
    行駛，為肇事原因，有該鑑定委員會94年9 月12日高市車鑑
    字第0940002659號函附之鑑定意見書1 份在卷足憑。從而證
    人許乙○○確因本件車禍致受有前述傷害，與被告之過失犯
    行間，確具有相當之因果關係。
  (七)綜上所述，足認被告前揭所辯，要係事後避究之詞，不足採
    信。本件事證明確，被告過失犯行堪以認定。
三、論罪、科刑：
  (一)被告於行為後，如附表所示之相關法律均業經變更，並俱於
    95年7 月1 日施行，玆經整體比較結果，裁判時法並未較為
    有利，從而依刑法第2 條第1 項規定，自應適用各該行為時
    法，亦即修正前法至明。
  (二)按刑法第10條第4 項第1 款所謂毀敗一目或二目之視能，係
    指一目或二目之視能完全喪失其效用而言。查告訴人許乙○
    ○因本件車禍致受有前開如事實欄所載之傷害，其中右眼已
    產生視力喪失無光感，此有前開高雄醫學大學附設中和紀念
    醫院函可佐，則揆諸上開說明，告訴人所受傷勢，應屬於毀
    敗一目之視能，而達重傷害之程度，自堪認定。
  (三)又被告係受僱於高雄客運股份有限公司擔任司機，以駕駛營
    業大客車附載乘客為其業務，已據其供明在卷，為從事駕駛
    業務之人，是核其駕車肇事致人於重傷害之所為，係犯修正
    前刑法第284 條第2 項後段之業務過失致重傷罪。爰審酌被
    告為客運公司之司機，駕駛營業大客車載運乘客，本應更加
    謹慎注意遵守交通規則，以維乘客及其他參與道路交通者之
    安全，詎於市區道路行駛時，貿然跨越兩車道行駛並疏未注
    意右前方機車，以致過失肇事致被害人許乙○○受傷，過失
    肇事情節非輕，並使被害人許乙○○痛失一目，造成無法彌
    補之傷痛，其行為已經構成他人無可承受的負擔，迄今仍未
    能與被害人達成和解並給予適當之賠償，惟念其前未有犯罪
    前科紀錄，有臺灣高等法院被告前案紀錄表在卷可按，素行
    尚屬良好等一切情狀，量處如主文所示之刑。
據上論斷，應依刑事訴訟法第299 條第1 項前段，刑法第2 條第
1 項、修正前刑法第284 條第2 項後段，罰金罰鍰提高標準條例
第1 條前段，判決如主文。
本案經檢察官丙○○到庭執行職務。
中    華    民    國    95    年    8    月    31     日
                  刑事第十庭    審判長法  官  徐美麗
                                      法  官  高增泓
                                      法  官  楊淑珍
以上正本證明與原本無異。
如不服本判決，應於判決送達後10日內，向本院提出上訴狀。
中    華    民    國    95    年    8    月    31     日
                                書記官  林秀敏
附錄本案論罪科刑法條
修正前刑法第284條
因過失傷害人者，處6 月以下有期徒刑、拘役或5 百元以下罰金
，致重傷者，處1 年以下有期徒刑、拘役或5 百元以下罰金。
從事業務之人，因業務上之過失傷害人者，處1 年以下有期徒刑
、拘役或1 千元以下罰金，致重傷者，處 3 年以下有期徒刑、
 拘役或 2 千元以下罰金。
┌───────────────────────────────────────────────┐
│附表：                                                                                        │
├──────┬─────────────┬─────────────┬───────┬────┤
│相關變更條文│行為時法（下稱舊法）之內容│裁判時法（下稱新法）之內容│比  較  理  由│備    註│
├──────┼─────────────┼─────────────┼───────┼────┤
│【重傷之變更│稱重傷者，謂左列傷害：    │稱重傷者，謂下列傷害：    │本條項第一至五│本案告訴│
│】刑法第10條│一、毀敗一目或二目之視能  │一、毀敗或嚴重減損一目或  │款關於生理機能│人所受傷│
│第4 項      │二、毀敗一耳或二耳之聽能  │    二目之視能            │重傷之規定，舊│害，不論│
│            │三、毀敗語能、味能或嗅能  │二、毀敗或嚴重減損一耳或  │法均以「毀敗」│於修法前│
│            │四、毀敗一肢以上之機能    │    二耳之聽能            │為詞，依實務上│後，均已│
│            │五、毀敗生殖之機能        │三、毀敗或嚴重減損語能、  │之見解，其等生│達重傷害│
│            │六、其他於身體或健康，有  │    味能或嗅能            │理機能須完全喪│程度，修│
│            │    重大不治或難治之傷害  │四、毀敗或嚴重減損一肢以  │失，始符合各該│正後之規│
│            │                          │    上之機能              │款要件，如僅減│定並未較│
│            │                          │五、毀敗或嚴重減損生殖機  │損甚或嚴重減損│有利於被│
│            │                          │    能                    │效能並未完全喪│告，是應│
│            │                          │六、其他於身體或健康，有  │失機能者，縱有│依修正前│
│            │                          │    重大不治或難治之傷害  │不治或難治情形│之舊法規│
│            │                          │                          │，亦不能適用。│定認定。│
│            │                          │                          │同條項第六款規│        │
│            │                          │                          │定，仍屬普通傷│        │
│            │                          │                          │害之範圍，實嫌│        │
│            │                          │                          │寬縱。新法則將│        │
│            │                          │                          │生理機能重傷之│        │
│            │                          │                          │規定放寬，而增│        │
│            │                          │                          │列「嚴重減損」│        │
│            │                          │                          │之詞，以期公允│        │
├──────┼─────────────┼─────────────┼───────┼────┤
│【罰金刑貨幣│依法律應處罰金、罰鍰者，就│中華民國94年1 月7 日法修正│刑法之貨幣單位│經按現行│
│單位之變更】│其原定數額得提高為2 倍至10│施行後，刑法分則編所定罰金│由「元（指銀元│法規所定│
│罰金罰鍰提高│倍（刑法乃係定明10倍）。第│之貨幣單位為新臺幣。94年1 │）」變更為「新│貨幣單位│
│標準條例第1 │1 條所定得提高倍數之規定，│月7 日刑法修正時，刑法分則│臺幣」，且刑法│折算新臺│
│條前段、第5 │於本條例修正後制定之法律，│編未修正之條文定有罰金者，│分則之罰金數額│幣條例第│
│條→刑法施行│不適用之；本條例修正前公布│自94年1 月7 日刑法修正施行│，亦視該分則先│2 條之規│
│法第1 之1條 │之法律，於本條例修正後修正│後，就其所定數額提高為30倍│前曾修正與否，│定折算後│
│第1 項、第2 │其罰金罰鍰數額或法律經全部│。但72年6 月26日至94年1 月│而分別提高3 或│等值，是│
│項          │修正而其罰金罰鍰數額未予變│7 日新增或修正之條文，就其│30倍。        │以新法並│
│            │更者，亦同。              │所定數額提高為3 倍。      │              │未較有利│
│            │                          │                          │              │。      │
├──────┼─────────────┼─────────────┼───────┼────┤
│【罰金刑下限│罰金：（銀元）1 元以上。  │罰金：新臺幣1000元以上…。│罰金刑之下限，│舊法有利│
│之變更】刑法│                          │                          │由銀元10元（亦│        │
│第33條第5款 │                          │                          │經提高）即新臺│        │
│            │                          │                          │幣30元，提高為│        │
│            │                          │                          │新臺幣1000元  │        │
╠═══╤══╪═════════════╧═════════════╧═══════╪════╡
║整體比│舊法│重傷害；處3 年以下有期徒刑、拘役或銀元2 萬元即新臺幣6 萬元以下、銀元10│舊法較為│
║      │    │元即新臺幣30元以上罰金                                                │有利    │
║      ├──┼───────────────────────────────────┤        │
║較結果│新法│重傷害；處3 年以下有期徒刑、拘役或新臺幣6 萬元以下；新臺幣1,000 元以上│        │
║      │    │罰金                                                                  │        │
╚═══╧══╧═══════════════════════════════════╧════╛


司法院資訊處製作；財團法人民間司法改革基金會備份。
